【裁判字號】    88,訴,2495
【裁判日期】    890712
【裁判案由】    懲治走私條例
【裁判全文】
臺灣高雄地方法院刑事判決                        八十八年度訴字第二四九五號
    公  訴  人  臺灣高雄地方法院檢察署檢察官
    被      告  乙○○
    右  一  人
    選任辯護人  黃榮作
    被      告  甲○○
右列被告等因違反懲治走私條例案件，經檢察官提起公訴（八十八年度偵字第二六七
二一號），本院判決如左：
    主  文
乙○○、甲○○均無罪。
    理  由
一、公訴意旨略以：被告乙○○係冠嶸企業有限公司（下稱冠嶸公司）之負責人，被
    告甲○○係成達企業商行之負責人，二人明知大陸產製之豬氣管、鴨腸係管制進
    口之物品，不得私運進口，竟基於共同走私管制物品之犯意，於民國八十八年六
    月間由被告乙○○利用向香港金敦國際有限公司訂購大陸福壽螺之機會，夾藏大
    陸產製之豬氣管二千一百四十公斤及鴨腸一千八百六十公斤於福壽螺包裝四週，
    並以貨櫃運送方式欲運送進入到台灣後，再交予甲○○開櫃販售圖利，嗣於八十
    八年七月八日該只貨櫃由冠嶸公司委由華邑關有限公司向高雄關稅局前鎮分局投
    單報運進口時，經高雄關稅局人員在高雄港七號碼頭開櫃查驗，始知上情，而認
    被告二人涉犯懲治走私條例第二條第一項之運送走私物品罪嫌等語。
二、查公訴意旨無非以前開查獲夾藏大陸產製之豬氣管二千一百四十公斤及鴨腸一千
    八百六十公斤之進口貨櫃，原係被告甲○○向被告乙○○訂購，而被告乙○○再
    轉向香港金敦國際有限公司（下稱金敦公司）之名為麥可黃之男子訂購，預計運
    送至高雄港後則直接由被告甲○○以拖車載至其本身之冷凍倉庫拆櫃，且參以被
    告乙○○所經營冠嶸公司與被告甲○○合作已有五年之久，被告甲○○亦於八十
    六年間即透過被告乙○○認識麥可黃，足徵其等合作關係已有數年，並非第一次
    ，對方應無以此手段而賠送自己商譽之可能，再查驗後被告二人迄今並無向大陸
    連絡退貨之事，並觀本件走私豬氣管、鴨腸等物品，係以福壽螺放置四週夾藏在
    同一包裝內，其裝貨方式極複雜而煩頊，應無裝置錯誤之可能等情，為論罪之據
    。訊之被告二人對於上開欲報關進口之裝載福壽螺之貨櫃中，遭查獲夾藏有大陸
    產製之豬氣管二千一百四十公斤及鴨腸一千八百六十公斤之情，固不否認，然均
    堅詞否認有何運送走私物品罪之犯行，被告乙○○辯稱：伊係向上開金敦公司之
    負責人即綽號「麥可黃」之黃炳成，以開立信用狀之方式，以一公斤一點三美元
    之價格，訂購一貨櫃共淨重二萬一千八百五十公斤、價格為二萬八千四百零五美
    元之福壽螺肉，金敦公司並負責將該貨櫃運至台灣，伊本身並不知實際裝載之情
    形，且事後經查金敦公司係向大陸廣東省吳川工藝品進出口公司（下稱吳川公司
    ）購買伊上開需求之福壽螺肉，詎吳川公司之不肖工人竟從該批伊所需之福壽螺
    中，以魚目混珠之方式暗中偷換為豬氣管二千一百四十公斤及鴨腸一千八百六十
    公斤，再將該遭偷換之四千公斤之福壽螺肉轉賣其他工廠獲利，伊實無欲私運該
    批豬氣管及鴨腸之意，且由於前開貨櫃之福壽螺肉本係正當進口而台灣買主亦急
    需之物，而遭查獲之豬氣管及鴨腸本查扣於海關處，根本無庸辦理所謂退貨之事
    ，再經伊與金敦公司之黃炳成聯繫，經其向吳川公司查證，吳川公司業已承認前
    開缺失，而金敦公司亦允諾就伊上開所受四千公斤福壽螺之損失，從日後八十九
    年起進口之每一貨櫃中扣除相當於一千公斤之價金作為補償，伊並無運送走私物
    品之犯意及行為等語，而被告甲○○則以：伊從事販售福壽螺肉大盤商之業務，
    係向被告乙○○訂購福壽螺肉，而經被告乙○○通知表示裝載伊所需之福壽螺肉
    之貨櫃業已辦理報關，伊便會指示拖車司機將該貨櫃拖運至伊之冷凍倉庫內拆櫃
    存放，伊並不知上揭貨櫃中為何會夾藏豬氣管及鴨腸，亦無運送走私物品之犯意
    等語置辯。
三、按犯罪事實應依證據認定之，無證據不得推定其犯罪事實，刑事訴訟法第一百五
    十四條定有明文。經查：
    (1)萬通商業銀行（下稱萬通銀行）確曾依冠嶸公司之申請，於八十八年六月三十
      日開立信用狀號碼為ＮＣＡＦ９ＩＵ００２９６─０３２號，內容為單價每公
      斤一點三美元、金額共計為二萬八千四百零五美元、淨重共計二萬一千八百五
      十公斤、受益人為ＭＩＬＩＧＯＬＤ（ＩＮＴＥＲＮＡＴＩＯＮＡＬ）ＬＴＤ
      （即前開金敦公司）、產品名稱為ＷＨＩＴＥＦＲＯＺＥＮＳＮＡＬＬＭＥＡ
      Ｔ（註記ＦＵＳＨＯＵＳＮＡＬＬＭＥＡＴ，即福壽螺肉）等事項之不可撤銷
      信用狀一份，且該筆金額業於八十八年七月十四日由國外押匯行即香港之集友
      銀行有限公司（下稱集友銀行）押匯付款，而冠嶸公司並於八十九年一月十二
      日融資到期日以台幣結購美元清償等情，除為證人即金敦公司之負責人黃炳成
      證稱在卷外（見本院八十九年一月十三日審判筆錄），並有萬通銀行高雄分行
      八十九年三月二十九日（８９）萬通高雄字第一四０號函及函附之開發上揭信
      用狀之申請書、賣方報價單各一份，以及萬通銀行傳輸開立上開信用狀內容資
      訊之傳輸紀錄（ＩｎｓｔａｎｃｅＴｙｐｅａｎｄＴｒａｎｓｍｉｓｓｉｏｎ
      ）及集友銀行開立表示業依前開信用狀而將押匯金額金二萬八千四百零五元匯
      入金敦公司於集友銀行所開設之帳戶內之證明一紙（見八十九年三月一日答辯
      狀附件，又答辯狀誤載為八十八年三月一日）在卷可稽，再依本件遭查獲夾藏
      豬氣管及鴨腸之貨櫃之編號ＢＣ／８８Ｑ３３９／１０５８號進口報單上之記
      載，該批貨櫃係申報裝載重量共計淨重二萬一千八百五十公斤、每公斤一點三
      美元之ＷＨＩＴＥＦＲＯＺＥＮＳＮＡＬＬＭＥＡＴ（註記ＦＵＳＨＯＵＳＮ
      ＡＬＬＭＥＡＴ、ＦＲＯＺＥＮＦＵＳＯＳＮＡＬＬＭＥＡＴ、未調漬冷凍福
      壽螺肉）、賣方為ＭＩＬＩＧＯＬＤ（ＩＮＴＥＲＮＡＴＩＯＮＡＬ）ＬＴＤ
      （即金敦公司）、由ＫＵＯＬＩＨＶ．９０８船次於八十八年七月五日自外國
      運送出口等事項，且依該報單後附之裝載貨物表上所載上開貨物之商業發票號
      碼，係ＭＬ─五七五四號等情，有前開報單及載運清單各一份可參，又查依上
      揭金敦公司發予冠嶸公司之ＭＬ─五七五四號發票上之內容，除載有與前開報
      單上申報之貨物名稱、數量、每公斤單價、總價及運送船次等均相同之記載，
      以及登載出貨日期為八十八年七月五日等事項外，其上並載明該批貨物所依據
      之信用狀號碼為ＮＣＡＦ９ＩＵ００２９６─０３２號，核與前述萬通銀行依
      冠嶸公司之申請而於八十八年六月三十日開立之信用狀之號碼相符，有該ＭＬ
      ─五七五四號商業發票一紙附卷可按。從而，由上所述信用狀內容、報單內容
      相互以觀，冠嶸公司確以萬通銀行ＮＣＡＦ９ＩＵ００２９６─０３２號不可
      撤銷信用狀，向金敦公司訂購單價每公斤一點三美元、金額共計為二萬八千四
      百零五美元及淨重共計二萬一千八百五十公斤之福壽螺肉，且該批貨款亦業已
      由金敦公司領受等情，應堪信為真實。
    (2)查證人黃炳成業證稱：被告乙○○係向伊經營之金敦公司購買福壽螺肉及蝸牛
      肉之客戶，交易時間約五年以上，一年交易約八至十次，交易方式為開立信用
      狀至金敦公司表明訂購之數量、價格，伊再去大陸之工廠找貨源，再請運輸公
      司派車至該大陸之工廠，由該工廠裝貨後再運回香港，由伊安排貨船運至台灣
      ，伊並未至工廠查看如何裝貨，除被告乙○○訂購之福壽螺肉及蝸牛肉外，伊
      未再批發其他農產品，本次被查獲之貨櫃之貨物，原係被告乙○○向伊訂購，
      而伊再向廣東省吳川工藝進出口公司（下稱吳川公司）訂購之福壽螺肉，遭海
      關查獲後，被告乙○○旋通知伊，要伊去查明原因，伊遂向吳川公司查問，才
      得知其中部分福壽螺肉遭該公司之工人調換為豬氣管及鴨腸之事，因顧及以後
      仍會有交易，且猶在司法調查中，如有問題，日後仍可扣款救濟，故該批貨櫃
      之貨款仍匯款予吳川公司等語（見本院八十九年一月十三日審判筆錄），而吳
      川公司亦有表明坦承其公司之工人將上開金敦公司原訂購之福壽螺肉，其中四
      千公斤遭該公司之數名工人以豬氣管及鴨腸填塞，而將該四千公斤之福壽螺肉
      另行轉賣獲利，該公司除開除該數名工人及要求賠償外，並願就該四千公斤之
      量分四次攤還，即自八十九年訂單中每次扣抵一千公斤（即相當一千公斤之價
      金之意）等意旨之發予金敦公司之函文一份可參（見八十九年一月十三日答辯
      狀後附）。
    (3)由上所述，被告乙○○原本即係以冠嶸公司名義，以不可撤銷信用狀交易方式
      向金敦公司購買單價每公斤一點三美元、金額共計為二萬八千四百零五元美元
      、淨重共計二萬一千八百五十公斤之福壽螺肉，而金敦公司亦因而向吳川公司
      訂購上開數量之福壽螺肉並由吳川公司自行裝貨後，再由金敦公司負責將裝載
      之貨櫃以海運方式送至高雄交貨，從該約定明文之交易內容而言，並未見有大
      陸製豬氣管及鴨腸之貨物在內，且由整個交易過程觀察，除僅見被告乙○○上
      揭先前透過信用狀方式與金敦公司約定購買之福壽螺肉之數量、價格，而金敦
      公司亦向冠嶸公司回報該訂購之福壽螺肉業已裝櫃送交船運出海等讓冠嶸公司
      據以辦理報關提貨之動作外，並未再見被告乙○○就本件遭查獲之貨櫃之裝填
      運載過程有何其他指示或參與之情形可言，更況經查本件冠嶸公司訂購之福壽
      螺肉，其大批貨物合理輸出行情價格（離岸價格加運費）應為每公斤一點三美
      元，而大陸製豬氣管之大批貨物合理輸出行情價格（離岸價格加運費）為每公
      斤零點六美元，而大陸製鴨腸之大批貨物合理輸出行情價格（離岸價格加運費
      ）則為每公斤零點七美元等情，有財政部關稅總局八十九年二月十六日台總局
      驗字第八九一００九五二號及同局驗估處同年三月九日總驗二（一）字第八九
      一００一五一號函在卷可按，則依前開福壽螺肉及大陸製豬氣管、鴨腸之大批
      貨物合理輸出行情價格比較，除足認本件上揭被告乙○○以冠嶸公司名義，以
      每公斤一點三美元向金敦公司購買福壽螺肉之單價，應堪信為合理外，按被告
      乙○○係以每公斤一點三美元之單價購買福壽螺肉，且因係採不可撤銷信用狀
      之交易模示，一旦貨物出港賣方即可取得貨款，且本件金敦公司亦確實依信用
      狀之約定而於貨物出港後取得原約以每公斤一點三美元之單價計算之貨款，然
      本件遭查獲之大陸製豬氣管及鴨腸之大批貨物合理輸出行情價格分別僅為每公
      斤零點六美元及零點七美元，與福壽螺肉每公斤之大批貨物合理輸出行情價格
      一點三美元，至少相差零點六美元以上，而就總體價格而言，前開遭查獲夾藏
  之大陸製豬氣管二千一百四十公斤及鴨腸一千八百六十公斤，依上述單價計算
      亦不過最多價值二千五百八十六美元，而同數量之福壽螺肉，價值則高達五千
      二百美元，顯然相差二倍價格以上，則從商業交易本以獲利為目的之角度，衡
      諸常情被告乙○○殊無付出以單價每公斤一點三美元計算之貨款，卻換得單價
      至多僅為每公斤零點七美元、價格相差近二倍之貨物，而反而自陷於蒙受損失
      之理，再者，復參以金敦公司亦確於八十九年三月二十七日向冠嶸公司核發之
      號碼ＭＬ─五九九八號商業發票上，載明冠嶸公司向金敦公司訂購，且於同日
      運送出港之ＦＲＯＺＥＮＳＮＡＬＬＭＥＡＴ貨物，其中淨重一千零十二公斤
      係免費供賠償之用等意旨，有該商業發票及載運清單各一份附卷為參（見本院
      八十九年五月四日審判筆錄後附），顯見金敦公司應確實有就冠嶸公司在本案
      發生後所訂購之貨物中，扣抵相當一千公斤價額之舉動存在，則按若本件夾藏
      四千公斤大陸製豬氣管及鴨腸一事，原本即係按冠嶸公司之指示而為，則金敦
      公司立於商業立場，殊無任何違失可言，則其焉何以願就冠嶸公司在本案發生
      後訂購之貨物中，扣抵價額供作賠償而無端受損之理，且反之冠嶸公司又有何
      立場要求金敦公司須就日後訂購之貨物中扣抵價額以為賠償等情綜合以觀，被
      告乙○○前開辯稱其並無藉夾藏大陸製豬氣管及鴨腸之方式，而據以走私進口
      等語，應堪信為真實，實無僅因其欲報關提領之貨櫃中，遭查獲夾藏大陸製豬
      氣管及鴨腸之情，即遽認其必有走私之犯行。再被告甲○○亦僅係向被告乙○
      ○購買福壽螺肉之客戶，其不過係應被告乙○○之通知而準備接運收受報關進
      口之貨物，並未見其就本件遭查獲之貨櫃之裝填運載過程有何其他指示或參與
      之情形，更遑論有何證據證明其明知該貨櫃內夾藏大陸製豬氣管及鴨腸而仍企
      圖走私進口之犯意，亦不得僅因其係被告乙○○購買福壽螺肉之客戶，且應被
      告乙○○之通知而準備接運收受該報關進口，然遭查獲內藏大陸製豬氣管及鴨
      腸此等管制物品之貨櫃，即可因而認定被告甲○○必與被告乙○○共同有走私
      管制物品進口之犯行存在。至於公訴人雖指被告並未向大陸方面連絡退貨事宜
      等語，查被告乙○○事發後旋即告知金敦公司之負責人黃炳成並要求查明原因
      ，且經黃炳成向供應貨物之吳川公司查問，方才發現遭工人調換之情，業經黃
      炳成證述如前，且本件貨櫃中除夾藏之大陸製豬氣管及鴨腸係屬管制物品而遭
      扣案，自無所謂退貨之情可言外，其餘物品即福壽螺肉本為合法申報進口之物
      ，原無進行退貨之必要，是自不宜僅因該只貨櫃未辦理退貨，即據為認定被告
      犯行之理。此外復查無其他積極證據足證被告二人有何公訴意旨所指之犯行，
      既不能證明被告二人犯罪，爰應為無罪之諭知。
據上論斷，應依刑事訴訟法第三百零一條第一項，判決如主文。
本案經檢察官李靜文到庭執行職務。
中      華      民      國    八十九    年      七      月     十二     日
                                  臺灣高雄地方法院刑事第二庭
                                      法  官    陳  威  龍
右正本證明與原本無異。
如不服本判決，應於判決送達後十日內，向本院提出上訴狀。
                                      書記官    林  雯  琪
中      華      民      國    八十九    年      七      月     十三     日


司法院資訊處製作；財團法人民間司法改革基金會備份。
